臺灣高等法院民事判決　　　　　　　　　99年度上國字第32號
上　訴　人　新北市政府工務局（即臺北縣土城市公所之承受訴
　　　　　　訟人）
法定代理人　高宗正
訴訟代理人　古宏彬律師
被上訴人　　葉秋德
訴訟代理人　謝崇浯律師
上列當事人間國家賠償事件，上訴人對於中華民國99年10月15日
臺灣板橋地方法院98年度國字第38號第一審判決提起上訴，本院
於100 年5 月3 日言詞辯論終結，判決如下：
    主      文
原判決關於命上訴人給付超過新臺幣參佰貳拾肆萬肆仟肆佰捌拾
伍元本息部分，及該部分假執行之宣告，暨訴訟費用之裁判，均
廢棄。
上開廢棄部分，被上訴人在第一審之訴及假執行之聲請均駁回。
其餘上訴駁回。
第一、二審訴訟費用由上訴人負擔百分之六十五，餘由被上訴人
負擔。
    事實及理由
一、查「臺北縣」已於民國99年12月25日升格為「新北市」，原
    上訴人臺北縣土城市公所，因臺北縣升格變更為新北市土城
    區公所，已非屬機關，喪失當事人能力，其權利義務由新北
    市政府工務局承受，新北市政府工務局聲明承受訴訟，核無
    不合，應予准許。
二、被上訴人主張：其於97年5 月5 日8 時20分許，騎乘機車上
    班途中，行經新北市○○區○○路1 段與國際路口附近（即
    清水高中旁52號停車格前），因柏油路面凹陷形成積水坑洞
    ，上訴人未於該坑洞前設置警告標示，致其騎乘機車經過該
    積水坑洞時跌倒，其為趕上班先負傷至任職之億賓汽車服務
    廠，嗣再至廣川醫院就診，因該醫院檢查機器故障，醫囑轉
    往大醫院救治，再轉往長庚醫療財團法人林口長庚紀念醫院
    （下稱長庚醫院），經檢查發現受有脾臟撕裂傷、頭部受傷
    併腦出血、左鎖骨、肩胛骨骨折、左下肢無力之傷害。被上
    訴人因而罹受：(一)醫藥費新臺幣（下同）52,265元，(二)97年
    5 月5 日至99年5 月5 日無法工作之工作損失108 萬元，(三)
    99年5 月6 日至退休因勞動能力減損32% 所受之損害2,504,
    464 元，(四)97年5 月5 日至97年7 月31日由配偶照顧之看護
    費用176,000 元，(五)精神慰撫金150 萬元之損害。上訴人為
    系爭道路之管理機關，道路有坑洞未予填補，又未設置警告
    標示，其管理顯有欠缺，依國家賠償法第1 項規定，上訴人
    應負賠償責任。被上訴人以書面向上訴人為請求國家賠償遭
    拒，爰依國家賠償法第3 條第1 項規定，就上開損害中之50
    0 萬元為請求等語。（原審為被上訴人全部勝訴之判決，判
    命上訴人應給付被上訴人500 萬元，及自起訴狀繕本送達翌
    日即98年12月24日起至清償日止，按年息5%計算之利息，上
    訴人聲明不服，提起上訴）。並答辯聲明：駁回上訴。
三、上訴人抗辯：系爭道路雖有坑洞存在，然被上訴人自稱於97
    年5 月5 日上午8 時20分許因該坑洞而跌倒，竟遲至97年5
    月29日始報案，且被上訴人倒地位置距離坑洞有一台半汽車
    之距離，其機車車體擦痕面積不大，車體並無破損，後照鏡
    亦未掉落，其損壞情形非倒地後滑行所致，系爭事故應係被
    上訴人騎車不慎自行跌倒，與系爭道路坑洞無關，上訴人不
    負國家賠償責任。縱認上訴人應負賠償責任，然被上訴人請
    求150 萬元之精神慰撫金，顯屬過高，而其並未舉證證明其
    長達2 年均無法工作，且每月薪資可達45,000元，並於住院
    以外之期間，仍有須人看護之必要，被上訴人關於工作損失
    、看護費用、精神慰撫金之請求，均非有據。又系爭事故發
    生時係雨天，駕駛人除應遵照限速行駛外，尚應提高警覺減
    速慢行，作隨時停車之準備，另應注意車前狀況，隨時採取
    必要之安全措施，被上訴人疏未注意致發生系爭事故，所配
    戴之安全帽，又無檢驗合格標誌，無法確實防護車禍之損害
    ，被上訴人就系爭事故之發生與有過失，依民法第217 條第
    1 項規定，應減輕或免除上訴人之賠償金額等語。並上訴聲
    明：(一)原判決廢棄。(二)駁回被上訴人在第一審之訴及假執行
    之聲請。
四、兩造不爭執之事項：
  (一)新北市○○區○○路1 段與國際路口附近（即清水高中旁52
    號停車格前）於97年5 月5 日上午有路面坑洞存在。
  (二)被上訴人因脾臟撕裂傷、頭部受傷併腦出血、左鎖骨、肩胛
    骨骨折、左下肢無力等傷害，減少勞動能力32% 。
  (三)被上訴人因上開傷害支出醫藥費用52,265元。
  (四)被上訴人如因上開傷害而有須人看護之必要，其看護費用每
    日為2,000 元。
五、兩造之爭點及本院之判斷：
    被上訴人主張其於前揭時地騎乘機車，因路面坑洞跌倒受傷
    ，上訴人應賠償其所受醫療費用、工作損失、勞動能力減損
    、看護費用、精神慰撫金等損害，為上訴人所否認，並以前
    詞置辯，是本件所應審究者為：(一)被上訴人騎乘機車跌倒受
    傷是否因系爭路面坑洞所致？(二)被上訴人得請求之項目、金
    額為何？(三)被上訴人就系爭事故之發生，應否負過失之責？
    茲論述如下：
  (一)被上訴人騎乘機車跌倒受傷是否因系爭路面坑洞所致？
  1.被上訴人於97年5 月5 日系爭事故發生後固未立即報案，惟
    查：發現被上訴人騎車跌倒受傷及以電話呼叫救護車之方元
    君於警訊時供稱：「當事人身穿雨衣行駛於明德路1 段往國
    際路口，行駛到明德路1 段（泉利汽車修護廠）斜對面，也
    就是清水高中垃圾車進出口（52號停車格旁），因當天下雨
    ，地層下陷形成一塊大坑洞，該坑洞起碼於3 天前已經形成
    ，又下雨積水難見路面狀況，我聽見一聲巨響，驚見該名當
    事人撞上該坑洞後，側身滑行兩車身遠，側身倒地被機車壓
    住，大約躺在地上2-3 分鐘不動，我隨即打電話叫救護車」
    、「我當時於對面我公司裏（泉利汽車修配廠），當時因為
    是上班時間，我面向馬路吃早餐，由於聽到一聲巨響，驚見
    一名機車騎士撞上該坑洞後滑行的狀況」等語（原審卷第89
    -90 頁）。而被上訴人負傷至其任職之億賓汽車服務廠後，
    即告知其上班途中因道路坑洞導致頭部受傷，復據被上訴人
    之僱用人賴三川於警訊時供稱：「我只記得當時他聲稱，在
    上班途中因為道路有坑洞導致頭部受傷，我見他頭部受傷，
    就將他送至廣川醫院就醫」等語（原審卷第92頁）。又證人
    方元君於原審審理時亦證稱：「當天是下雨天，我在工廠吃
    早餐，我先聽到叩一聲，我就看到原告已經倒在地上了，當
    時原告是騎機車」、「（叩一聲是什麼撞擊發出來的聲音？
    ）是機車撞到地上的聲音。我沒有看到機車跌倒之前的狀況
    ，聽到叩一聲很快就看到原告倒在地上」、「（原告倒地位
    置的附近是否有坑洞？）機車倒地的位置距離坑洞約有壹台
    半汽車的距離」、「（坑洞的範圍有多大？）坑洞寬度大約
    有雙手張開的長度，最深的深度約有18公分左右，坑洞在原
    告跌倒之前一天就有，但剛開始的時候並沒有那麼深，後來
    越來越深，我們有拿石頭去把坑洞填起來，填起來還是有洞
    ，前一天晚上還有下雨所以洞就越來越深」等語（原審卷第
    69頁反面）。則自被上訴人負傷至億賓汽車服務廠後，旋即
    告知賴三川其上班途中因道路坑洞導致頭部受傷，其所述事
    故原因應非編造，而證人方元君聽聞機車撞擊地面之巨大撞
    擊聲後，即目擊被上訴人側身滑行之情形，系爭路面坑洞與
    被上訴人倒地位置又僅約一台半汽車之距離，該坑洞與被上
    訴人騎車跌倒之間具有關聯性等節觀之，即足徵被上訴人駕
    駛機車行經系爭路面坑洞，因撞擊該坑洞無法保持平衡而跌
    倒，其騎乘機車跌倒受傷確因系爭路面坑洞所致。
  2.上訴人雖抗辯被上訴人倒地位置距離系爭坑洞有一台半汽車
    之距離，其機車車體擦痕面積不大，車體並無破損，後照鏡
    亦未掉落，其損壞情形非倒地後滑行所致，系爭事故應係被
    上訴人騎車不慎自行跌倒等語。惟查：證人方元君係於聽聞
    機車撞擊路面之巨大聲響後，目擊被上訴人側身滑行，倘被
    上訴人非因坑洞而跌倒，其不致因路面凹陷落差發出機車碰
    撞地面之巨大撞擊聲（按：應為機車與地面摩擦之聲響）。
    而機車行進間碰撞路面坑洞將產生作用力，來自坑洞之作用
    力如未經吸收，車身即可能因該作用力產生彈跳之情形，系
    爭路面坑洞之寬度為成年男子雙手張開之距離，最深之深度
    約為18公分，已如前述，被上訴人騎車碰撞該坑洞，因彈跳
    跌落於距離坑洞一台半車之處，與上開作用力原理一致，上
    訴人執被上訴人倒地位置、機車損壞情形，抗辯被上訴人係
    自行跌倒，與系爭路面坑洞無涉，難謂可採。
  (二)被上訴人得請求之項目、金額為何？
  1.按公有公共設施因設置或管理有欠缺，致人民生命、身體或
    財產受損害者，國家應負損害賠償責任，國家賠償法第3 條
    第1 項定有明文。次按國家賠償法第3 條所定之國家賠償責
    任，係採無過失主義，即以該公共設施之設置或管理有欠缺
    ，並因此欠缺致人民受有損害為其構成要件，非以管理或設
    置機關有過失為必要（最高法院85年臺上字第2776號判例意
    旨參照）。上訴人為系爭路段之管理養護機關，就系爭路段
    路面已有坑洞產生，危害行車安全，未即時修補，亦未作警
    告標示提醒用路人注意或避開，其對於系爭路段之設置與管
    理自有欠缺，並與被上訴人騎車摔倒受傷間，有相當因果關
    係，其應負國家賠償責任。
  2.又國家損害賠償，除依本法規定外，適用民法規定。不法侵
    害他人之身體或健康者，對於被害人因此喪失或減少勞動能
    力或增加生活上之需要時，應負損害賠償責任。不法侵害他
    人之身體、健康、名譽、自由、信用、隱私、貞操，或不法
    侵害其他人格法益而情節重大者，被害人雖非財產上之損害
    ，亦得請求賠償相當之金額。國家賠償法第5 條、民法第19
    3 條第1 項、第195 條第1 項前段分別定有明文。茲就被上
    訴人請求賠償之項目、金額審酌如下：
  (1)醫療費用：
    被上訴人主張其因系爭傷害支出醫療費用52,265元，已據其
    提出醫療費用收據為證（原審卷第75-76 頁），且為上訴人
    所不爭，被上訴人此部分請求，應予准許。
　(2)看護費用：
  按親屬代為照顧被害人之起居，固係基於親情，但親屬看護
    所付出之勞力並非不能評價為金錢，雖因二者身分關係而免
    除被害人之支付義務，惟此種基於身分關係之恩惠，自不能
    加惠於加害人，故由親屬看護時雖無現實看護費之支付，仍
    應認被害人受有相當於看護費之損害，得向上訴人請求賠償
    ，始符公平原則（最高法院94年臺上字第1543判決意旨參照
    ）。被上訴人因系爭傷害於97年5 月5 日至長庚醫院急診、
    住院就醫，經手術治療，於97年6 月23日出院，轉院至長庚
    醫院桃園分院，經醫師診視評估後復轉送至長庚醫院急診、
    住院，經治療後，於97年7 月3 日出院，被上訴人於住院期
    間因行動不便宜由他人協助照護為佳，出院後病況若無特殊
    變化，應無須他人協助照護，有長庚醫院99年2 月22日（九
    九）長庚院法字第0109號函、99年7 月13日（九九）長庚院
    法字第0311號函在卷可憑（原審卷第106 、158 頁），足見
    被上訴人於97年5 月5 日至97年7 月3 日住院期間，確有須
    人看護之必要。上訴人就被上訴人如因系爭傷害而有須人看
    護之必要，其看護費用每日為2,000 元，既不加爭執，依此
    計算，上訴人於住院期間（60日，27＋30＋3 ＝60）因家人
    代為照顧其起居，所受相當於看護費用之損害，以12萬元（
    2,000 ×60＝120,000 ）為可採。
  被上訴人雖主張其出院後仍由配偶照顧至97年7 月31日，其
    於該期間仍受有相當於看護費用之損害等語。然被上訴人就
    其出院後之病況已有特殊變化，且其日常生活仍有由家人看
    護之必要，並未舉證證明之，其請求出院後之看護費用，難
    謂有據。
  (3)工作損失：
  被上訴人因系爭事故受有脾臟撕裂傷、頭部受傷併腦出血、
    左鎖骨、肩胛骨骨折、左下肢無力之傷害，有長庚醫院診斷
    證明書為憑（原審卷第10頁）。而被上訴人因系爭傷害於97
    年5 月5 日至長庚醫院急診、住院治療，至97年7 月3 日出
    院，出院後之休養期間，建議以3 個月為佳，復有長庚醫院
    上開函文可稽（原審卷第106 、158 頁）。被上訴人請求住
    院期間、休養期間之工作損失，核屬有據。又被上訴人於系
    爭事故發生時薪資每月為36,000元，有被上訴人所提之薪資
    袋為證（原審卷第77頁），依此計算，被上訴人住院期間2
    個月（60日）、休養期間3 個月之工作損失合計為18萬元（
    36,000×5 ＝180,000 ）。
  被上訴人雖主張其無法工作之期間為2 年，且其每月薪資應
    為45,000元等語，並提出長庚醫院97年11月5 日、99年4 月
    13日診斷證明書，及舉證人陳富漢、賴三川為證。惟查：
  A.長庚醫院97年6 月23日、99年4 月13日診斷證明書（原審卷
    第12、119 頁）記載：「目前仍左側無力無法工作」、「目
    前仍左下肢肌力四級無法從事勞力工作」等語（原審卷第12
    、119 頁），所涉及者為被上訴人勞動能力減損之問題，被
    上訴人迄至97年6 月23日、99年4 月13日，其左下肢仍屬無
    力，即為其勞動能力減損32% 之原因，觀諸長庚醫院99年9
    月3 日（九九）長庚院法字0743號函記載：「經參閱病患病
    歷及施行理學檢查，『並依據相關檢查結果評估病患殘存左
    側肢無力』，再佐以美國醫學障害評估指南之評核標準，加
    以綜合病患受傷部位、將來賺錢能力、工作性質及年齡予以
    調整計算鑑定後，其勞動力減損32% 」等語即明（原審卷第
    176 頁），此與被上訴人因系爭傷害就診治療、休養期間完
    全無法工作之情形不同，長庚醫院97年6 月23日、99年4 月
    13日診斷證明書不足以供作被上訴人出院休養3 個月後仍達
    於不能工作之程度之證明。長庚醫院99年7 月13日（九九）
    長庚院法字第0311號函（原審卷第158 頁），既建議被上訴
    人出院後之休養期間以3 個月為佳，被上訴人因休養無法工
    作之期間，自應以3 個月為限，其主張完全無法工作之期間
    為2 年，尚不足採。
  B.證人陳富漢、賴三川固於原審審理時證稱：「（是否知道葉
    秋德的薪水如何計算？）我們是發月薪，每月4 萬5 千元」
    、「（薪資如何計算？）每月4 萬5 千元，沒有達到一個月
    以天數計算，原告葉秋德到出車禍前沒有工作一個月，所以
    用天數計算其薪資，每天薪資1,500 元共24天，扣3,000 元
    是原告向我借的」等語（原審卷第129 頁反面、第143 頁反
    面）。惟查：關於被上訴人系爭事故發生前每月可領薪資金
    額為何，被上訴人於起訴之初即主張為36,000元，有被上訴
    人99年1 月28日補充理由狀可憑（原審卷第72頁）。而依被
    上訴人所提之薪資袋所載（原審卷第77頁），其於系爭事故
    發生前業已工作滿1 個月（97年4 月5 日至97年5 月4 日）
    ，然其所得領取之薪資仍為36,000元，足見被上訴人於系爭
    事故發生前之月收入應為36,000元，而非45,000元。證人賴
    三川證稱被上訴人至系爭事故發生前工作未滿1 個月，核非
    事實，其證稱實際工作滿30天始得謂1 個月，亦與證人陳富
    漢證稱一個禮拜工作6 天、一個月休4 天不符，關於被上訴
    人系爭事故發生前每月可領薪資金額，自應以薪資袋之記載
    、被上訴人起訴之初所為之陳述為可採，被上訴人主張其系
    爭事故發生前其每月可領薪資為45,000元，難以採信。
  (4)勞動能力減損之損害：
    按所謂減少及殘存能力之價值應以其能力在通常情形下可能
    取得之收入為標準（最高法院61年臺上字第1987號判例意旨
    參照）。被上訴人55年2 月10日生，原從事汽車修護工作，
    每月可獲取薪資為36,000元，有上開薪資袋為憑（原審卷第
    77頁），以被上訴人被侵害前之身體健康狀態、教育程度、
    專門技能、社會經驗等方面觀之，系爭事故倘未發生，其仍
    可繼續從事汽車修護工作，而獲取每月36,000元之薪資至其
    65歲退休，該金額應可作為被上訴人在通常情形下可能取得
    之收入。至依本院調閱之稅務電子閘門財產所得調件明細表
    所載（本院卷第47-49 頁），被上訴人於96年度、97年度固
    無薪資收入，惟該等資料係稅捐稽徵機關依納稅義務人申報
    之資料作成，不得作為被上訴人有無收入、有無勞動能力、
    得否取得一定收入之唯一憑據，尚難以此即遽論被上訴人僅
    可獲取行政院勞工委員會公布之一般勞工基本工資。茲被上
    訴人因系爭事故受有脾臟撕裂傷、頭部受傷併腦出血、左鎖
    骨、肩胛骨骨折、左下肢無力之傷害，綜合被上訴人受傷部
    位、將來賺錢能力、工作性質及年齡予以調整計算鑑定後，
    其勞動能力減損32% ，已據長庚醫院鑑定明確，並有該院99
    年9 月3 日（九九）長庚院法字第0743號函在卷足憑（原審
    卷第176 頁）。依此計算，被上訴人因勞動能力減損所受之
    損害如下：
  休養期間結束至言詞辯論終結期間（97年10月4 日至100 年
    5 月3 日）：
    被上訴人於97年7 月3 日出院，休養3 個月後之97年10月4
    日得以開始工作，以其勞動能力減損32% 計算，自被上訴人
    休養期間結束起至言詞辯論終結止（97年10月4 日至100 年
    5 月3 日），其期間計2 年7 月，其勞動能力減損之損害為
    357,120 元（36,000×31×32% ＝357,120 ）。
  100 年5 月4 日至被上訴人年滿65歲期間（100 年5 月4 日
    至120 年2 月10日）：
    被上訴人55年2 月10日生，於120 年2 月10日年滿65歲，自
    100 年5 月4 日起至120 年2 月10日止，計19年9 月8 日，
    經換算為19.77 年，並依霍夫曼式計算法扣除中間利息（首
    期給付不扣除中間利息），被上訴人於此期間可獲取之收入
    ，如以一次給付，其金額為6,047,187 元〔計算式：36,000
    ×12×13.00000000 （此為19年之霍夫曼係數）＋36,000×
    12×0.77×（14.00000000 －00.00000000 ）＝6,047,187
    ，元以下四捨五入〕，被上訴人勞動能力減損32% ，則其10
    0 年5 月4 日至120 年2 月10日期間因勞動能力減損之損害
    為1,935,100 元（6,047,187 ×32% ＝1,935,100 ，元以下
    四捨五入）。
  承上，被上訴人得請求上訴人賠償因減少勞動能力所生之損
    害，合計為2,292,220 元（357,120 ＋1,935,100 ＝2,292,
    220 ），逾此範圍之請求，為無理由，不應准許。
  (5)精神慰撫金：
    按非財產上損害之慰撫金數額，究竟若干為適當，應斟酌兩
    造身分、地位及經濟狀況，俾為審判之依據（最高法院86年
    度臺上字第511 號裁判意旨參照）。被上訴人國中畢業，從
    事修車業，名下無不動產，有稅務電子閘門財產所得調件明
    細表在卷可憑（本院卷第47-50 頁）。而被上訴人正值壯年
    ，因系爭事故受有脾臟撕裂傷、頭部受傷併腦出血、左鎖骨
    、肩胛骨骨折、左下肢無力之傷害，迄今左下肢仍無力，其
    勞動能力終身減損32% ，衡情身心當受有相當之痛苦，觀諸
    長庚醫院上開函文亦明。本院審酌上訴人為國家機關，及被
    上訴人之身分、地位、經濟狀況、所受傷害之痛苦程度等一
    切情狀，認被上訴人請求之慰撫金以60萬元為適當。
  (6)合計：
    被上訴人得請求上訴人賠償之項目、金額為：醫療費用52,2
    65元、看護費用12萬元、工作損失18萬元、勞動能力減損之
    損害2,292,220 元、精神慰撫金60萬元，合計3,244,485 元
    （52,265＋120,000 ＋180,000 ＋2,292,220 ＋600,000 ＝
    3,244,485 ）。
  (三)被上訴人就系爭事故之發生，應否負過失之責？
    上訴人固以系爭事故發生時係雨天，被上訴人未提高警覺減
    速慢行，復未作隨時停車之準備，及注意車前狀況，並採取
    必要之安全措施，所配戴之安全帽，又無檢驗合格標誌，無
    法確實防護車禍之損害，抗辯被上訴人就系爭事故之發生與
    有過失等語。惟查：上訴人就被上訴人於雨天駕駛未減速慢
    行一事，並未舉證以實其說，其所辯已難憑採。且系爭事故
    發生時，天候因下雨昏暗，視線不良，路面狀況復因雨積水
    難以判斷，坑洞四周又無任何警示標示或圓錐圍籬，已據證
    人方元君於警訊中供述明確。而系爭路面坑洞之寬度為成年
    男子雙手張開之距離，最深之深度約為18公分，其修補面積
    約占路寬之一半，位於道路中央偏右，坑洞旁為汽車停車格
    ，該坑洞所在恰為機車通常行進之位置，亦據證人方元君於
    原審審理時證述綦詳，並有系爭路面坑洞修補照片附卷可稽
    （原審卷第69頁反面、第99-101頁）。依此，被上訴人因天
    候不佳，視線不良，坑洞積水難見路面狀況，無法於行駛中
    查知路面有坑洞，而預作閃避或煞車，難謂有何過失。至被
    上訴人配戴之安全帽未黏貼檢驗合格標誌，或因故撕除，或
    因故脫落，尚難執此即謂被上訴人配戴之安全帽當然為不合
    格。況機車用安全帽為經濟部標準檢驗局公告應檢驗商品，
    進口或內銷出廠之機車用安全帽須符合檢驗規定始得於國內
    市場上銷售，有經濟部標準檢驗局100 年3 月7 日經標二字
    第10000024910 號函為憑（本院卷第54頁），被上訴人善意
    信賴國內市場上銷售之機車用安全帽均經檢驗合格而買受配
    戴之，亦無何過失可言。上訴人抗辯被上訴人就系爭事故之
    發生與有過失，依民法第217 條第1 項規定，應減輕或免除
    上訴人之賠償金額，尚不足取。
六、綜上所述，被上訴人騎乘機車跌倒與系爭路面坑洞有關，其
    得請求上訴人賠償之項目、金額為：醫療費用52,265元、看
    護費用12萬元、工作損失18萬元、勞動能力減損之損害2,29
    2,220 元、精神慰撫金60萬元，合計3,244,485 元。從而，
    被上訴人依國家賠償法第3 條第1 項規定，請求上訴人給付
    3,244,485 元，及自起訴狀繕本送達翌日即98年12月24日起
    至清償日止，按年息5%計算之利息，為有理由，應予准許，
    逾此部分之請求，為無理由，應予駁回。被上訴人敗訴部分
    ，其假執行之聲請，失所附麗，應併予駁回。就上開不應准
    許部分，原審為上訴人敗訴之判決，並為附條件假執行之宣
    告，容有未洽，上訴意旨指摘原判決此部分不當，求予廢棄
    改判，為有理由，爰予廢棄改判如主文第2 項所示。就上開
    應予准許部分，原審判命上訴人給付，並為假執行之宣告，
    核無不合，上訴意旨指摘原判決此部分不當，求予廢棄改判
    ，為無理由，應駁回其上訴。
七、本件事證已臻明確，兩造其餘攻擊防禦方法及所提證據，經
    審酌，核與本件判決結果不生影響，爰不另一一論述，併予
    敘明。
八、據上論結，本件上訴為一部有理由，一部無理由，依民事訴
    訟法第450 條、第449 條第1 項、第79條，判決如主文。
中　　華　　民　　國　 100　　年　　5 　　月　　17　　日
                    民事第十四庭
                        審判長法　官  林金村
　  　　　　　　　　　　  　　法　官  王麗莉
　　　　　　　　　　　  　  　法　官  陳秀貞
正本係照原本作成。
如不服本判決，應於收受送達後20日內向本院提出上訴書狀，其
未表明上訴理由者，應於提出上訴後20日內向本院補提理由書狀
（均須按他造當事人之人數附繕本）上訴時應提出委任律師或具
有律師資格之人之委任狀；委任有律師資格者，另應附具律師資
格證書及釋明委任人與受任人有民事訴訟法第466條之1第1項但
書或第2項（詳附註）所定關係之釋明文書影本。如委任律師提
起上訴者，應一併繳納上訴審裁判費。
中　　華　　民　　國　 100　　年　　5 　　月　　18　　日
　　　　　　　　　    　　　　書記官  葉國乾
附註：
民事訴訟法第466條之1（第1項、第2項）：
對於第二審判決上訴，上訴人應委任律師為訴訟代理人。但上訴
人或其他法定代理人具有律師資格者，不在此限。
上訴人之配偶、三親等內之血親、二親等內之姻親，或上訴人為
法人、中央或地方機關時，其所屬專任人員具有律師資格並經法
院認為適當者，亦得為第三審訴訟代理人。
